【裁判字號】    98,台抗,481
【裁判日期】    980625
【裁判案由】    拍賣抵押物聲明異議
【裁判全文】
最高法院民事裁定              九十八年度台抗字第四八一號
再 抗告 人  新豐資產管理股份有限公司
法定代理人  乙○○
代  理  人  陳益盛律師
上列再抗告人因與相對人甲○○間聲請拍賣抵押物聲明異議事件
，對於中華民國九十八年三月二十五日台灣高等法院裁定（九十
七年度抗字第二○九五號），提起再抗告，本院裁定如下：
    主  文
再抗告駁回。
再抗告程序費用由再抗告人負擔。
    理  由
按對於抗告法院所為抗告有無理由之裁定再為抗告，僅得以其適
用法規顯有錯誤為理由，此觀民事訴訟法第四百八十六條第四項
之規定自明。上開規定，依強制執行法第三十條之一規定，於強
制執行程序準用之。所謂適用法規顯有錯誤，係指原第二審裁判
之內容就其取捨證據所確定之事實，適用法規顯有錯誤而言，不
包括判決不備理由、理由矛盾或漏未斟酌證據及認定事實錯誤之
情形在內。本件原法院以：依執行債務人吳雄忠與劉清秀民國七
十九年五月三十日簽訂之土地租賃契約協議書第七條，並參酌林
務局農林航空測量所拍攝之空照圖，系爭坐落於桃園縣中壢市○
○段三一、三二、三二之一地號土地（下稱系爭土地）於上開訂
定租賃契約之日時，其上已有建物存在。又系爭建物係未經辦理
保存登記之建物，自九十二年六月間起辦理房屋稅籍課稅，納稅
義務人記載為甲○○，準此，可推定甲○○就系爭建物擁有事實
上之處分權。甲○○於九十二年六月十日向吳雄忠承租系爭土地
，同日劉清秀將土地上之建物讓渡甲○○，復參照地政事務所人
員證稱內容，足證系爭土地於七十九年五月三十日租賃契約訂定
時其上已有建物存在，後來經劉清秀、甲○○擴大加蓋建物範圍
，而該原始建物與事後加蓋部分無論在構造上與使用上，均為一
體，不具有獨立性，是系爭建物於系爭土地設定抵押權前即已存
在，要屬無疑。從而，系爭建物在系爭土地設定抵押權前即已興
建；嗣後台灣桃園地方法院（下稱桃園地院）九十五年度執字第
一九五四○號強制執行拍賣抵押土地時，系爭建物非歸屬執行債
務人吳雄忠所有。本件抵押土地與地上建物既非歸屬同一人所有
，自不合於得予併付拍賣之要件，爰維持桃園地院之裁定，並駁
回再抗告人之抗告，經核並無適用法規顯有錯誤之情形。再抗告
意旨所指，係屬應予事實調查之問題，不合民事訴訟法第四百八
十六條第四項之規定之要件，依前揭說明，本件再抗告難謂為合
法。
據上論結，本件再抗告為不合法。依強制執行法第三十條之一、
民事訴訟法第四百九十五條之一第二項、第四百八十一條、第四
百四十四條第一項前段、第九十五條、第七十八條，裁定如主文
。
中    華    民    國  九十八  年    六    月  二十五  日
                      最高法院民事第四庭
                          審判長法官  劉  延  村
                                法官  許  澍  林
                                法官  黃  秀  得
                                法官  許  正  順
                                法官  魏  大  喨
      本件正本證明與原本無異
                                      書  記  官
中    華    民    國  九十八  年    七    月    七    日
                                                      m


司法院資訊處製作；財團法人民間司法改革基金會備份。
